臺灣橋頭地方法院民事判決　　　　　　110年度橋簡字第484號
原　　　告　新安東京海上產物保險股份有限公司高雄分公司

法定代理人　鄧政信　


訴訟代理人　朱少盟　
被　　　告　吳建國　

訴訟代理人　黃泰魂　
上列當事人間清償債務事件，本院於民國110 年9 月29日言詞辯
論終結，判決如下：
    主  文
原告之訴駁回。
訴訟費用由原告負擔。
    事實及理由
一、原告起訴主張：被告將其所有AQV-8985號自小客車（下稱系
    爭小客車）於民國109 年4 月7 日交由訴外人汎德永業汽車
    股份有限公司高雄分公司（下稱汎德公司）維修，維修費用
    共計新臺幣（下同）160,094 元。惟維修完畢後，被告未向
    汎德公司清償上開維修費用。汎德公司嗣將其對被告之上開
    維修費用債權讓與原告，原告並已發函通知被告債權讓與情
    事。爰依民法第490 條、第229 條第2 項、第233 條第1 項
    、第203 條之規定，請求判命被告應給付原告160,094 元及
    自起訴狀繕本送達翌日起至清償日止，按年息百分之五計算
    之利息等語。
二、被告則以：系爭小客車為被告所有，並向原告投保車體損失
    保險（丙式）。系爭小客車於109 年4 月6 日發生事故，被
    告於同年月7 日，將系爭小客車交由原廠即汎德公司維修，
    當時原告亦派員到場會勘。其後汎德公司於同年月28日維修
    完成，汎德公司經原告同意後，才將系爭小客車交由被告取
    回。如經原告再向被告請求清償維修費用，於法不合。並聲
    請：原告之訴駁回等語。
三、本院之判斷：
  ㈠按當事人主張有利於己之事實，就其事實有舉證責任，民事
    訴法第277 條定有明文。又民事訴訟如係由原告主張權利者
    ，應先由原告負舉證之責，若原告先不能舉證，以證實自己
    主張之事實為真實，則被告就其抗辯事實即令不能舉證，或
    其所舉證據尚有疵累，亦應駁回原告之請求（最高法院17年
    上字第917 號判例意旨參照）。又第三人與債權人訂立契約
    承擔債務人之債務者，其債務於契約成立時，移轉於該第三
    人；第三人與債務人訂立契約承擔其債務者，非經債權人承
    認，對於債權人不生效力，民法第300 條、第301 條分別定
    有明文。而債務承擔契約係以第三人與債權人為當事人，衹
    須第三人與債權人互相表示意思一致，其契約即為成立，固
    不必得債務人之同意（最高法院52年台上字第925 號判例意
    旨參照）；惟債務承擔，不論為免責的債務承擔或約定之併
    存的債務承擔（重疊的債務承擔），均必以第三人與債權人
    互相表示意思一致，為成立該承擔契約之前提（最高法院86
    年度台上字第2700號判決意旨參照）。末按債權與其債務同
    歸一人時，債之關係消滅，民法第344 條亦有明文。
  ㈡原告主張被告將其所有系爭小客車於109 年4 月7 日交由訴
    外人汎德公司維修，維修費用共計160,094 元，惟維修完畢
    後，被告未向汎德公司清償上開維修費用。汎德公司嗣將其
    對被告之債權讓與原告，原告並已發函通知被告上開債權讓
    與情事等情，業據原告提出行車執照、汽車照片、債權讓與
    同意書、債權讓與通知函、郵件收件回執等為證（本院卷17
    -39 頁），被告對此情亦不爭執，堪認屬實。
  ㈢被告主張系爭小客車為被告所有，並向原告投保車體損失保
    險（丙式）。系爭小客車於109 年4 月6 日發生事故，被告
    於同年月7 日，將系爭小客車交由原廠即汎德公司維修，當
    時原告亦派員到場會勘。其後汎德公司於同年月28日維修完
    成，汎德公司經原告同意後，才未向被告索取任何費用，將
    系爭小客車交由被告取回等情，則有原告所提出之汽車保險
    理賠申請書及被告所提出之汎德公司存證信函可證（本院卷
    107-111 頁，第121-126 頁）。原告雖仍主張，109 年4 月
    28日並沒有同意汎德公司將系爭小客車交由被告取回等語（
    本院卷第118 頁），惟查上開存證信函已明確記載4 月28日
    維修完成，經再次向被告與原告公司確認得以交車後，將系
    爭小客車交予被告等語（本院卷123 頁）。本院復審酌，原
    告公司為系爭小客車車體損失保險之保險人，故汎德公司於
    系爭小客車維修完成後，徵詢原告後，未向被告要求給付任
    何維修費用即將系爭小客車交付被告，必係當時原告業已承
    諾汎德公司會代被告清償維修費用始然，原告此部分所辯，
    與常情有違，尚難採認。準此，汎德公司於同年月28日維修
    完成，經原告同意後，才未向被告要求任何維修費用，即將
    系爭小客車交由被告取回等情，亦堪認定。
  ㈣再汎德公司於同年月28日維修完成，何以會詢問原告，並經
    原告同意後，才未向被告要求給付維修費用，將系爭小客車
    ，交由被告取回。依理自係認原告為系爭小客車車體損失險
    之保險人，若原告同意理賠，自無須向被告要求給付。而汎
    德公司向原告取得同意被告不需支付維修費用即可取車之過
    程，於法律上，自應評價為原告就系爭小客車之維修費用，
    與債權人即汎德公司互相表示意思一致，訂立契約承擔債務
    人即被告之債務。則系爭小客車維修費用債務，依民法第30
    0 條之規定，於契約成立時，即已移轉予原告。而其後汎德
    公司又於109 年10月26日又將系爭小客車維修費用債權，讓
    與原告，依民法第344 條規定，系爭小客車維修費用之債權
    與債務同歸原告，債之關係於債權轉讓時消滅。
  ㈤綜上，系爭小客車之維修費用債權，既已消滅。則原告依債
    權轉讓之關係，主張被告應負清償之責，並無理由。
四、綜上所述，原告依民法第490 條及債權轉讓之法律關係，請
    求被告給付原告160,094 元及自起訴狀繕本送達翌日起至清
    償日止，按年息百分之五計算之利息為無理由，應予駁回。
五、本件事證已臻明確，兩造其餘攻擊防禦方法及證據，核與判
    決結果不生影響，爰不一一論列，併此敘明。
六、據上論結，本件原告之訴為無理由，依民事訴訟法第78條，
    判決如主文。
中    華    民    國   110    年    10    月    13    日
                  橋頭簡易庭  法    官 林揚奇
以上正本係照原本作成。
如不服本判決，應於送達後20日內，向本院提出上訴狀並表明上
訴理由，如於本判決宣示後送達前提起上訴者，應於判決送達後
20日內補提上訴理由書（須附繕本）。
中    華    民    國   110    年    10    月    7     日
                              書 記 官  陳麗如